臺灣桃園地方法院刑事判決　　　　　　　100年度訴字第121號
公　訴　人　臺灣桃園地方法院檢察署檢察官
被　　　告　詹文清
選任辯護人　黃重鋼律師
　　　　　　林詠嵐律師
　　　　　　陳智義律師
上列被告因違反槍砲彈藥刀械管制條例等案件，經檢察官提起公
訴（99年度偵字第28003號），本院判決如下︰
    主  文
詹文清意圖為自己不法之所有，而侵占遺失物，處罰金新臺幣陸
仟元，如易服勞役，以新臺幣壹仟元折算壹日。
詹文清行使變造駕駛執照，足以生損害於公眾及他人，累犯，處
有期徒刑伍月，扣案變造之黃國基駕駛執照上變造部分即詹文清
照片壹張沒收；又收受贓物，處有期徒刑月；又未經許可，持
有可發射子彈具有殺傷力之改造手槍，處有期徒刑年捌月，併
科罰金新臺幣拾貳萬元，罰金如易服勞役，以新臺幣壹仟元折算
壹日，扣案具殺傷力仿BERETTA 廠九二FS型半自動手槍之改造手
槍壹支（槍枝管制編號0000000000，含彈匣個）、
子彈捌顆、土造金屬槍管貳枝，均沒收；應執行有期徒刑肆年貳
月，併科罰金新臺幣拾貳萬元，罰金如易服勞役，以新臺幣壹仟
元折算壹日，扣案變造之黃國基駕駛執照上變造部分即詹文清照
片壹張、具殺傷力仿BERETTA 廠九二FS型半自動手槍之改造手槍
壹支（槍枝管制編號0000000000，含彈匣個）、子
彈捌顆、土造金屬槍管貳枝，均沒收。
    事  實
一、詹文清前於民國80年間因違反懲治盜匪條例，經臺灣高等法
    院判決處有期徒刑12年，最高法院駁回上訴而確定，於87年
    4 月2 日因縮短刑期而假釋付保護管束，嗣因撤銷假釋執行
    殘刑，於94年3 月2 日因縮刑期滿執行完畢（於下述變造駕
    駛執照部分構成累犯）。猶不知悔改：
（一）於民國97年間某不詳時間，在其位於臺北縣板橋市（現改
      制為新北市樹林區○○○街21巷1 號住所內，拾獲友人黃
      國基不慎遺失中華民國交通部製發之駕駛執照（下稱駕駛
      執照）1 張，即意圖為自己不法之所有，予以侵占入己。
（二）詹文清復另基於變造駕駛執照以行使之犯意，於拾獲上開
      駕駛執照後之97年間某日，在其上揭住所內，以將上開侵
      占所得黃國基所有之駕駛執照上黃國基之照片撕下，換貼
      其個人照片之方式予以變造，並伺機行使，足以生損害於
      監理機關對於駕駛人管理之正確性及黃國基。
（三）詹文清因知悉劉嘉民（另案通緝中）具通緝犯身分，因劉
      嘉民向詹文清借用車牌號碼B8-7728 號自用小客車，詹文
      清為免遭警查緝，復基於收受贓物之犯意，於99年7 、8
      月間某日，在新北市新莊區某處，明知某真實年籍姓名不
      詳之友人「張錦堂」為其取得失竊車牌號碼1951-HJ 號之
      車牌2 面，為來路不明之贓物（為劉美玉所有，於93年9
      月5 日失竊），仍予以收受，將之懸掛於其所使用之上開
      自用小客車上後，再將開車輛出借予劉嘉民。
（四）詹文清明知可發射子彈具有殺傷力之改造手槍、子彈及上
      開槍枝之主要組成零件，分屬槍砲彈藥刀械管制條例第4
      條第1 項第1 款、第2 款、第2 項所列管之物，非經中央
      主管機關許可，不得持有，竟基於非法持有槍、彈及槍枝
      主要組成零件之犯意，於99年10月27日，劉嘉民（另案由
      臺灣桃園地方法院檢察署檢察官偵辦中）歸還其所有之車
      牌號碼B8-7728 號自用小客車時，自行發現劉嘉民於車上
      藏放具有殺傷力之仿BERETTA 廠92FS型半自動手槍改造手
      槍1 支（含彈匣3 個，槍枝管制編號：0000000000號）、
      具殺傷力之子彈共12顆，其中口徑9mm 制式子彈7 顆（於
      鑑驗時經試射2 顆，僅剩5 顆）、口徑9mm 制式子彈、彈
      底均具撞擊痕跡3 顆（於鑑驗時經試射1 顆，僅剩2 顆）
      、非制式子彈2 顆（由金屬彈殼組合直徑9.0 ±0.5mm 金
      屬彈頭而成，於鑑驗時經試射2 顆，僅剩1 顆）及槍枝主
      要組成零件之土造金屬槍管2 枝等情，不僅未主動報繳，
      而仍讓上開物品繼續置放於上開車內而持有之。
（五）嗣於99年10月29日15時30分許，詹文清駕駛上揭自用小客
      車行經桃園縣蘆竹鄉○○路與榮興路交岔口時，不慎與李
      偉誠駕駛之車牌號碼8C-1120 號自用小客車發生擦撞，經
      到場處理之員警命其出示駕駛執照，竟基於行使變造駕駛
      執照之犯意，出示上揭變造之「黃國基」駕駛執照予執勤
      員警查核而行使之，其後員警將該變造之駕照資料輸入電
      腦比對，發現顯示相片與詹文清面貌不符，詹文清知悉事
      跡敗露，竟趁隙駕駛上開自用小客車逃逸，其後經警通報
      附近巡邏員警協助圍捕，始於同日17時55分許，在國道2
      號機場快速道西向8.5 公里處將其攔截逮捕，並自其所駕
      自用小客車內，扣得仿BERETTA 廠92FS型半自動手槍之改
      造槍枝1 支（含彈匣3 個，槍枝管制編號：0000000000號
      ）、子彈12顆、槍枝主要組成零件之土造金屬槍管2 枝及
      與本案無關之金屬彈匣1 個、金屬槍身1 個、金屬滑套2
      個（1 個不具槍機，1 個不具撞針）、金屬塊狀物1 個、
      土造金屬槍管半成品1 個、金屬棒狀物3 個、金屬保險鈕
      2 個及含有金屬彈簧、金屬抓子鉤、金屬撞針、彈匣底板
      等細部零件1 包等物，始悉上情。
二、案經桃園縣政府警察局蘆竹分局報告臺灣桃園地方法院檢察
    署檢察官偵查起訴。
    理  由
壹、程序方面：
一、按被告以外之人於審判外之陳述，雖不符刑事訴訟法第159
    條之1 至第159 條之4 之規定，而經當事人於審判程序同意
    作為證據，法院審酌該言詞陳述或書面陳述作成時之情況，
    認為適當者，亦得為證據；當事人、代理人或辯護人於法院
    調查證據時，知有刑事訴訟法第159 條第1 項不得為證據之
    情形，而未於言詞辯論終結前聲明異議者，視為有前項之同
    意，刑事訴訟法第159 條之1 、第159 條之5 第1 項、第2
    項分別定有明文。經查，本判決下列所引用之被告以外之人
    於審判外之陳述或非供述證據，檢察官、被告及辯護人於本
    院言詞辯論終結前均未聲明異議，本院審酌上開證據資料製
    作時較無人情施壓或干擾，亦無不當取供，及證明力明顯過
    低之瑕疵，認以之作為證據應屬適當，故揆諸前開規定，認
    前揭證據資料有證據能力。
二、被告以外之人於審判外之言詞或書面陳述，除法律有規定者
    外，不得作為證據，刑事訴訟法第159 條第1 項固定有明文
    。然鑑定之經過及其結果，應命鑑定人以言詞或書面報告，
    同法第206 條第1 項亦規定甚明，是鑑定人以「書面」為鑑
    定報告提出於法院，依刑事訴訟法第159 條第1 項立法理由
    及同法第206 條第1 項規定，即具有證據能力。又檢察官對
    於偵查中之案件，認為須實施鑑定者，固應就具體個案，選
    任鑑定人或囑託鑑定機關（團體）為之；但實務上，對於司
    法警察機關調查中之案件，如有量大或急迫之情形，為因應
    現實需求，檢察官針對該類案件之性質（例如對於查扣之槍
    砲彈藥必須檢驗有無殺傷力），認為當然有鑑定之必要者，
    基於檢察一體原則，由該管檢察長對於轄區內之案件，以事
    前概括選任鑑定人或囑託鑑定機關（團體）之方式，俾便轄
    區內之司法警察官、司法警察對於調查中之此類案件，得即
    時送請事前已選任之鑑定人或囑託之鑑定機關（團體）實施
    鑑定，該鑑定人或鑑定機關（團體）亦應視同受承辦檢察官
    所選任或囑託而執行鑑定業務，其等出具之書面鑑定報告應
    屬刑事訴訟法第206 條所定之傳聞例外，當具有證據能力。
    本判決所引用內政部警政署刑事警察局（下稱刑事警察局）
    之槍彈鑑定書，既係經由偵查機關依上開規定送請刑事警察
    局實施鑑定，該鑑定機關所出具之「槍彈鑑定書」，自具有
    證據能力。
三、次按除刑事訴訟法第159 條之1 至第159 條之3 之規定外，
    下列文書亦得為證據：1.除顯有不可信之情況外，公務員職
    務上製作之紀錄文書、證明文書；2.除顯有不可信之情況外
    ，從事業務之人於業務上或通常業務過程所須製作之紀錄文
    書、證明文書；3.除前二款之情形外，其他於可信之特別情
    況下所製作之文書，刑事訴訟法第159 條之4 定有明文。經
    查：卷附桃園縣政府警察局蘆竹分局搜索扣押筆錄、扣押物
    品收據、現場照片等，雖屬被告以外之人於審判外之書面陳
    述，惟係公務員職務上所製作之紀錄、證明文書，且無顯不
    可信之情形，衡諸上開規定，上開文書自得為證據，而具有
    證據能力。
貳、實體方面：
一、訊據被告詹文清對於上開侵占遺失物、行使變造駕駛執照、
    收受贓物及持有改造手槍、子彈等犯罪事實於本院審理中坦
    承不諱，（一）就被告所犯侵占遺失物及行使變造駕駛執照
    部分，並經證人即駕照所有人黃國基於警詢、偵查中具結證
    稱：伊有汽車駕照，因為平常愛喝酒，常常喝醉而搞丟，所
    以平常證件都放在家裡，那天派出所打電話給我，我還以為
    是詐騙集團，是警察叫我去派出所，我翻了皮包後才知道等
    語相符（見99年度偵字第28003 號卷第139-140 頁、181-
    183 ），復有桃園縣政府警察局蘆竹分局搜索扣押筆錄、扣
    押物品目錄表（見99年度偵字第28003 號卷第35-38 頁）等
    在卷，及變造駕駛執照1 枚扣案可資佐證，證人黃國基雖於
    偵查中另稱：被告曾經向伊借用駕駛執照使用，說如果超速
    違規被警察抓可以用，但未曾說過要換貼照片，該次是伊親
    手交給他的，被告到伊住處拿，並說到時有違規可能會用到
    ，但後來也沒有紅單來，表示被告沒有使用到，被告沒有歸
    還駕照，被告稱駕照已經遺失等語（見99年度偵字第28003
    卷第181-183 頁），惟與上開警詢及偵查初稱，顯有不符，
    其嗣後翻異，已有可疑，且被告於警詢、偵查及本院審理時
    ，均稱：是我自己黏貼上去的，我是看到他掉了我撿起來自
    行變造，那是真的駕照，只是我換貼我的照片，在我家中直
    接貼我的照片等語，亦核與證人於警詢及偵查之初所言大致
    相符，是本院認應以警詢及偵查之初所言較為可採，而為上
    述認定，併此敘明。（二）就被告所犯收受贓物罪部分，則
    有卷附車輛詳細資料報表、車號查詢汽車車籍表、交通部公
    路總局新竹區監理所中壢監理站99年11月16日竹監壢字第
    0990031015號函暨汽機車各項異動登記書、桃園縣政府警察
    局車牌遺失證明單、汽車車籍查詢、汽車異動歷史查詢（見
    99年度偵字第28003 號卷第40-41 頁、第82-88 頁）等可資
    佐證，（三）而前開扣案之槍枝、子彈及土造金屬槍管，經
    分別送請內政部警政署刑事警察局及內政部鑑定結果，認為
    「一、送驗手槍1 支（槍枝管制編號：0000000000號，含彈
    匣3 個）認係改造手槍，由仿BERETTA 廠92FS型半自動手槍
    製造之槍枝，換裝土造金屬槍管而成，擊發功能正常，可供
    擊發適用子彈使用，認具殺傷力。二、送驗子彈14顆，鑑定
    情形如下：（1 ）7 顆，認均係口徑9m m制式子彈，採2 顆
    試射，可擊發，認均具殺傷力。（2）3 顆，認均係口徑9mm
    制式子彈，彈底均具撞擊痕跡，採樣1 顆試射，可擊發，認
    均具殺傷力。（3 ）2 顆，認均係非制式子彈，由金屬彈殼
    組合直徑9.0 ±0.5mm 金屬彈頭而成，採樣1 顆試射，可擊
    發，認均具殺傷力。（4 ）2 顆，認均係非制式子彈，由金
    屬彈殼組合直徑8.8 ±0.5mm 金屬彈頭而成，採樣1 顆試射
    ，無法擊發，認不具殺傷力。」、「2 個，認均係土造金屬
    槍管。該金屬槍管，審認均屬公告之槍砲主要組成零件。」
    等情，有內政部警政署刑事警察局99年11月26日刑鑑字第
    0990155974號鑑定書（見99年度偵字第28003 卷第136 頁、
    第154 至155 頁背面）及100 年1 月3 日刑鑑字第
    0990170161號鑑定書、內政部100 年1 月19日內授警字第
    100870119 號函（見99年度偵字第28003 卷第197 至198 頁
    、第202 至205 頁背面）附卷可憑，並有刑案現場照片10張
    （見99年度偵字第28003 卷第42- 46頁）、桃園縣政府警察
    局蘆竹分局刑案現場勘察報告暨現場圖、勘查照片、刑事案
    件證物採驗紀錄表（99年度偵28003 號卷第142 -148頁）在
    卷可資佐證，復有前開仿BERETTA 廠92FS型半自動手槍之改
    造槍枝1 支（含彈匣3 個，槍枝管制編號：0000000000號）
    ，子彈12顆、土造金屬槍管2 枝及變造黃國基之駕駛執照扣
    案可資佐證。是被告所持有之上開改造手槍1 枝（含彈匣3
    個）、子彈12顆及土造金屬槍管2 枝，分別俱屬槍砲彈藥刀
    械管制條例第4 條第1 項、第3 項所稱之其他可發射金屬或
    子彈具有殺傷力之各式槍砲及槍砲主要組成零件。綜上，足
    徵被告之自白核與事實相符，應堪採信。本件事證明確，被
    告前揭犯行均堪認定，應依法論科。
二、論罪科刑：
（一）就事實欄（一）部分，核被告所為，係犯刑法第337 條之
      侵占遺失物罪。
（二）就事實欄（二）、（五）部分，核被告所為，係犯刑法第
      216 條行使同法第212 條之變造特種文書罪。被告變造駕
      駛執照後，交付前來處理交通事故之員警而行使之，其變
      造之低度行為為行使之高度行為所吸收，不另論罪。
（三）就事實欄（三）部分，係犯刑法第349 條第1 項之收受贓
      物罪。
（四）就事實欄（四）部分，係犯槍砲彈藥刀械管制條例第8 條
      第4 項之未經許可持有其他可發射子彈具有殺傷力之改造
      手槍罪、同條例第12條第4 項之未經許可持有子彈罪及同
      條例第13條第4 項之未經許可持有槍枝之主要組成零件罪
      。按寄藏與持有槍枝，均係將物置於自己實力支配之下，
      僅寄藏必先有他人之持有行為，而後始為之受寄代藏而已
      ，故寄藏之受人委託代為保管，其保管之本身，亦屬持有
      ，惟此之持有係受寄之當然結果，不應另就持有予以論罪
      ，最高法院88年第8 次刑事庭會議決議意旨參照。查被告
      知悉劉嘉民遺留上開具殺傷力之槍枝、子彈及槍枝之主要
      組成零件在其所有之上開車內，未經許可而非法持有之，
      業如前述，並稱未接受劉嘉民之委託幫他收藏手槍、子彈
      及槍管，是劉嘉民告訴我車內有放手槍等語（見本院100
      年4 月14日審理筆錄第15頁），足見被告並非受劉嘉民之
      委託而受寄代藏，是公訴人認被告所為係犯槍砲彈藥刀械
      管制條例第8 條第4 項之未經許可寄藏可發射子彈具有殺
      傷力之改造槍枝及同條例第12條第4 項未經許可寄藏子彈
      罪嫌云云，容有誤會，惟公訴人已於犯罪事實欄敘及被告
      持有槍彈犯行，本院自得就上開部分併為審判。又起訴書
      漏未記載未經許可持有槍枝之主要組成零件罪之事實及所
      犯法條，惟與上開論罪科刑部分有裁判上一罪之關係，雖
      未據起訴，本院仍得併予審判，附此敘明。另被告以一行
      為同時觸犯上開未經許可持有其他可發射子彈具有殺傷力
      之改造手槍罪、未經許可持有子彈罪及未經許可持有槍枝
      之主要組成零件罪三罪名，為想像競合犯，依刑法第55
      條規定，從一重之槍砲彈藥刀械管制條例第8 條第4 項之
      未經許可持有其他可發射子彈具有殺傷力之改造手槍罪處
      斷。
（五）被告所犯上開侵占遺失物、行使變造特種文書、收受贓物
      及未經許可持有其他可發射子彈具有殺傷力之改造手槍罪
      4 罪間，犯意各別，行為互殊，應予分論併罰。又被告有
      如事實欄所示刑之宣告及執行完畢情形，此有臺灣高等法
      院被告前案紀錄表在卷可考，其於有期徒刑執行完畢後，
      5 年內故意再犯上開變造駕駛執照之有期徒刑以上之罪，
      為累犯，就上開行使變造駕駛執照部分，應依刑法第47條
      第1 項規定加重其刑（司法院廳刑一字第05283 號及司
      法行政部《69》台刑《二》字第056號函意旨參照）。
三、爰審酌被告素行不佳，所為之侵占遺失物、行使變造駕駛執
    照及收受贓物罪間，其目的無非為求脫免罪責，又其明知前
    揭車內藏有槍、彈，仍竟無視法令禁制而持有之，具危害社
    會治安及他人生命安全之高度危險，惟其持有時間短暫，且
    經警查獲後，於本院審理時坦承犯行，尚有悔意，犯後態度
    堪稱良好等一切情狀，分別量處如主文所示之刑，就有期徒
    刑部分，定應執行之刑，另就罰金刑部分，諭知易服勞役之
    折算標準。至扣案之變造黃國基駕駛執照上變造部分即詹文
    清照片1 張，為被告所有，業據被告供陳在卷，且為供犯罪
    所用之物，應依刑法第38條第1 項第2 款予以宣告沒收；又
    扣案之改造手槍1 支（槍枝管制編號：0000000000號）、未
    經採樣試射之口徑9mm 制式子彈5 顆、口徑9mm 彈底具撞擊
    痕跡之制式子彈2 顆、非制式子彈1 顆，經鑑定認均具有殺
    傷力，及土造金屬槍管2 枝，均屬違禁物，不問屬於犯人與
    否，均依刑法第38條第1 項第1 款之規定併宣告沒收。至於
    另扣案之制式子彈3 顆（含口徑9mm 制式子彈及及彈底具撞
    擊痕跡之制式子彈1 顆）、非制式子彈1 顆，均經鑑定試射
    擊發，已失其違禁物之性質，均不另為沒收之諭知，附此敘
    明。
據上論斷，應依刑事訴訟法第299 條第1 項前段，槍砲彈藥刀械
管制條例第8 條第4 項、第12條第4 項、第13條第4 項，刑法第
11條前段、第216 條、第212 條、第337 條、第349 條第1 項、
第55條、第42條第3 項、第51條第5 款、第10款、第47條第1 項
、第38條第1 項第1 款、第2 款，刑法施行法第1 條之1 第1 項
、第2項前段，判決如主文。
本案經檢察官戴瑞麒到庭執行職務。
中    華    民    國   100    年    4     月    28    日
                  刑事第二庭  審判長  法  官  徐  培  元
                                      法  官  陳  秋  君
                                      法  官  陳  麗  芬
以上正本證明與原本無異。
如不服本判決應於收受判決後10日內向本院提出上訴書狀，並應
敘述具體理由。其未敘述上訴理由者，應於上訴期間屆滿後20日
內向本院補提理由書( 均須按他造當事人之人數附繕本) 「切勿
逕送上級法院」。
                                      書記官  謝  雅  茹
中    華    民    國   100    年    4     月    28    日
附錄論罪科刑法條全文：
槍砲彈藥刀械管制條例第8條：
未經許可，製造、販賣或運輸鋼筆槍、瓦斯槍、麻醉槍、獵槍、
空氣槍或第4 條第1 項第1 款所定其他可發射金屬或子彈具有殺
傷力之各式槍砲者，處無期徒刑或5 年以上有期徒刑，併科新臺
幣1 千萬元以下罰金。
未經許可，轉讓、出租或出借前項所列槍枝者，處5 年以上有期
徒刑，併科新臺幣1 千萬元以下罰金。
意圖供自己或他人犯罪之用，而犯前二項之罪者，處無期徒刑或
7 年以上有期徒刑，併科新臺幣1 千萬元以下罰金。
未經許可，持有、寄藏或意圖販賣而陳列第1 項所列槍枝者，處
3 年以上10年以下有期徒刑，併科新臺幣7 百萬元以下罰金。
第 1 項至第 3 項之未遂犯罰之。
犯第1 項、第2 項或第4 項有關空氣槍之罪，其情節輕微者，得
減輕其刑。
槍砲彈藥刀械管制條例第12條：
未經許可，製造、販賣或運輸子彈者，處1 年以上7 年以下有期
徒刑，併科新台幣500 萬元以下罰金。
未經許可，轉讓、出租或出借子彈者，處6 月以上5 年以下有期
徒刑，併科新台幣300 萬元以下罰金。
意圖供自己或他人犯罪之用，而犯前二項之罪者，處3 年以上10
年以下有期徒刑，併科新台幣700 萬元以下罰金。
未經許可，持有、寄藏或意圖販賣而陳列子彈者，處5 年以下有
期徒刑，併科新台幣300 萬元以下罰金。
第 1 項至第 3 項之未遂犯罰之。
槍砲彈藥刀械管制條例第13條：
未經許可，製造、販賣或運輸槍砲、彈藥之主要組成零件者，處
 3 年以上10 年以下有期徒刑，併科新台幣 700 萬元以下罰金
。
未經許可，轉讓、出租或出借前項零件者，處1 年以上7 年以下
有期徒刑，併科新台幣500 萬元以下罰金。
意圖供自己或他人犯罪之用，而犯前2 項之罪者，處5 年以上有
期徒刑，併科新台幣1000萬元以下罰金。
未經許可，持有、寄藏或意圖販賣而陳列第1 項所列零件者，處
6 月以上5 年以下有期徒刑，併科新台幣300 萬元以下罰金。
第 1 項至第 3 項之未遂犯罰之。
中華民國刑法第216條：
（行使偽造變造或登載不實之文書罪）
行使第210 條至第215 條之文書者，依偽造、變造文書或登載不
實事項或使登載不實事項之規定處斷。
中華民國刑法第212條：
（偽造變造特種文書罪）
偽造、變造護照、旅券、免許證、特許證及關於品行、能力服務
或其他相類之證書、介紹書，足以生損害於公眾或他人者，處1
年以下有期徒刑、拘役或3 百元以下罰金。
中華民國刑法第337條：
（侵占遺失物罪）
意圖為自己或第三人不法之所有，而侵占遺失物、漂流物或其他
離本人所持有之物者，處5 百元以下罰金。
中華民國刑法第349條：
（普通贓物罪）
收受贓物者，處3 年以下有期徒刑、拘役或5 百元以下罰金。搬
運、寄藏、故買贓物或為牙保者，處5 年以下有期徒刑、拘役或
科或併科1 千元以下罰金。
因贓物變得之財物，以贓物論。